臺灣高等法院交通事件裁定　　　　　　 96年度交抗字第609號
抗　 告　 人
即原處分機關　交通部公路總局臺北區監理所
受　處分　人　甲○○即甲○○.
上列抗告人因受處分人違反道路交通管理處罰條例案件，不服臺
灣板橋地方法院，中華民國 96年6月29日所為裁定（95年度交聲
字第1719號），提起抗告，本院裁定如下：
    主  文
抗告駁回。
    理  由
一、原裁定意旨略以：
（一）本件原處分機關係以受處分人甲○○（即甲○○個人計程
      車行）所有牌照號碼MN-550號營業一般小客車，於民國（
      下同）95年4月20日下午5時19分許，由甲○○駕駛，在臺
      北市○○路與凱達格蘭大道路口，有「使用註銷之牌照行
      駛」之違規事實，乃依道路交通管理處罰條例第12條第 1
      項第4款、第12條第2項，裁決「（一）罰鍰新臺幣壹萬捌
      佰元整，並扣繳牌照。罰鍰限於95年10月18日前繳納，牌
      照自95年10月18日前繳送。（二）上開罰鍰逾95年10月18
      日前仍不繳納者，依法移送強制執行。」。
（二）按「書面之行政處分，應送達相對人及已知之利害關係人
      ；書面以外之行政處分，應以其他適當方法通知或使其知
      悉。」、「書面之行政處分自送達相對人及已知之利害關
      係人起；書面以外之行政處分自以其他適當方法通知或使
      其知悉時起，依送達、通知或使知悉之內容對其發生效力
      。」、「送達由行政機關自行或交由郵政機關送達。」、
      「其交郵政機關送達者，以郵務人員為送達人。」、「前
      項郵政機關之送達準用依民事訴訟法施行法第三條訂定之
      郵政機關送達訴訟文書實施辦法。」行政程序法第100 條
      第1項、第101條第1項、第68條第1項、第4項末段、第5項
      定有明文。
（三）原處分機關前以受處分人屆滿65歲，已喪失經營個人計程
      車客運業資格，依汽車運輸業管理規則第96條第1 項規定
      ，作成「廢止原領汽車運輸業營業執照並註銷所屬MN-550
      營業小客車牌照」之處分，並於95年1 月18日，以受處分
      人為「受文者」，作成北監運字第0950014426W 號函，掛
      號郵務送達方式向受處分人駕籍資料登記地址即臺北縣中
      和市○○路415 號2樓之1為送達，嗣因「查無此人」，由
      郵務單位將該函退回原處分機關等情，有交通部公路總局
      臺北區監理所95年1月18日北監運字第0950014426W號函及
      函附之信封影本，復為本件移送書是認，與受處分人否認
      收受上項處分書之意旨（見原審卷第10、11、2 、17頁）
      ，互核相符，此外，原處分機關未以其他送達方式送達是
      項處分書與受處分人，即不生送達之效力；上項「廢止原
      領汽車運輸業營業執照並註銷所屬MN-550營業小客車牌照
      」之行政處分，不能對受處分人發生效力。原舉發單位臺
      北市政府警察局，以北市警交大字第A9L501236 號違反道
      路交通管理事件通知單舉發受處分人「使用註銷之牌照行
      駛」，自無所附麗，尤不能認受處分人確有「使用註銷之
      牌照行駛」之違規事實。
（四）本件原舉發單位臺北市政府警察局，據未對受處分人生效
      之行政處分（即95年1月18日北監運字第0950014426W號函
      ）舉發受處分人「使用註銷之牌照行駛」，原處分機關，
      據上項告發裁決如前，均有違誤；受處分人並無「使用註
      銷之牌照行駛」之違規事實，自應由本院將原處分撤銷，
      諭知受處分人甲○○不罰。
二、抗告意旨略以：（一）受處分人甲○○營業駕駛執照已於95
    年11月8 日因逾65歲，依道路交通安全規則第76條規定逕行
    註銷。再依汽車運輸業管理規則第96條第1 項規定「個人經
    營計程車客運業經吊銷、註銷執業駕駛執照或有其他喪失職
    業駕駛人資格之情事者，應廢止其汽車運輸營業執照並註銷
    其營業車輛牌照。但經核准歇業者，應依本規定辦理」，是
    原處分機關於95年1 月18日以北監運字第095014426W號函通
    知甲○○註銷MN-550號營業小客車牌照，該註銷牌照並不以
    送達與否為要件，受處分人於申請個人計程車時應有認知，
    故註銷該汽車牌照合乎程序。（二）又受處分人於95年4 月
    20日在公園路與凱達格蘭大道路口處，有「使用註銷牌照行
    使」之違規事實，此違規為事實行為是原處分機關以此掣開
    北監營裁字第40-A9L501236號裁決書，並無違誤，爰請撤銷
    原裁定等語。
三、本院查：原處分機關前以受處分人屆滿65歲，已喪失經營個
    人計程車客運業之資格，依汽車運輸業管理規則第96條第 1
    項規定，作成「廢止原領汽車運輸業營業執照並註銷所屬MN
    -550營業小客車牌照」之處分，此為行政處分，依上揭法規
    意旨，應送達予處分之相對人，或應以其他適當方法通知或
    使其知悉，該行政處分對受處分人始發生效力。然原處分機
    關95年1月18日北監運字第0950014426W號函（即「廢止原領
    汽車運輸業營業執照並註銷所屬MN-550號營業小客車牌照」
    之處分）並未合法送達予受處分人，原處分機關復未以其他
    適當方法通知或使受處分人知悉，是以，上揭「廢止原領汽
    車運輸業營業執照並註銷所屬MN-550營業小客車牌照」之行
    政處分，對受處分人尚不發生效力，受處分人自無「使用註
    銷之牌照行使」之違規事實。從而，原審法院以原處分機關
    以尚未對受處分人發生效力之行政處分舉發受處分人有「使
    用註銷之牌照行駛」之違規行為，顯有違誤，撤銷原處分，
    並諭知受處分人不罰，於法並無不合。本件抗告為無理由，
    應予駁回。
據上論斷，應依道路交通案件處理辦法第26條，刑事訴訟法第41
2條，裁定如主文。
中　　華　　民　　國　　96　　年　　8　　月　　30　   日
                  刑事第十二庭  審判長法　官 蔡永昌
　　　　　　　　　　　　　　　　      法  官 陳榮和
　　　　　　　　　　　　　　　　      法  官 王梅英
以上正本證明與原本無異。
不得再抗告。
                                      書記官 顧哲瑜
中　　華　　民　　國　　96　　年　　9 　　月　　3 　　日
